【裁判字號】    99,易,1189
【裁判日期】    990823
【裁判案由】    詐欺
【裁判全文】
臺灣臺北地方法院刑事判決              99年度易字第1189號
公  訴  人  臺灣臺北地方法院檢察署檢察官
被      告  丁○○
            乙○○
上一人選任辯護人  林彥萍律師
上列被告等因詐欺案件，經檢察官提起公訴（98年度偵字第1553
7號、99年度偵字第4284號），本院判決如下：
    主  文
丁○○共同意圖為自己不法之所有，以詐術使人將本人之物交付
，處有期徒刑壹年捌月。
乙○○共同意圖為自己不法之所有，以詐術使人將本人之物交付
，處有期徒刑壹年拾月。
    事  實
一、乙○○前有2次詐欺前科，最近1次於民國（下同）99年3月8
    日，因與詐騙集團共犯詐欺取財計491罪，經本院以99年度
    易字第54號及544號刑事判決，判處有期徒刑1年10月（非累
    犯）。丁○○亦於同案與詐騙集團及乙○○等人共犯詐欺取
    財計491罪，經本院以前開判決亦判處有期徒刑1年10月（非
    累犯），均不知悔改，緣甲○○（業經本院以98年度易字第
    1943號判處有期徒刑8月確定，現執行中）於98年1月初某日
    ，因失業缺錢花用，而委請乙○○幫忙尋找工作時，乙○○
    竟與丁○○共同基於意圖為自己不法所有之犯意聯絡，推由
    乙○○告知甲○○可以每本新台幣（下同）2千元之代價，
    將銀行帳戶販賣予丁○○，而甲○○明知其所販賣之帳戶將
    遭詐騙集團持以詐騙他人之用，竟仍表示同意，隨即於97
    年12月24日，在華南銀行鶯歌分行開立帳號000000000000
    號帳戶後，與丁○○、乙○○亦共同基於意圖為自己不法所
    有之犯意聯絡，由甲○○於98年1月初某日，以每本帳戶
    2000元之代價，將上開華南銀行鶯歌分行帳戶及甲○○之前
    所自行開立之玉山銀行三峽分行帳號0000000000000帳戶之
    存摺、提款卡及密碼等販售予丁○○。丁○○取得前揭存摺
    、提款卡及密碼後，旋由其所屬詐騙集團中假冒檢察官之成
    員，於98年1月8日，以電話向丙○○佯稱其帳號遭人冒用，
    指示其須匯款及交付現金云云，使丙○○陷於錯誤，先於同
    日下午3時許，在臺北市信義區吳興國小交付41萬9千元予一
    真實姓名年籍不詳之詐騙集團成員，復於同年月9日10時及
    12時許，分別在華南銀行忠孝東路分行及台北富邦銀行莊敬
    分行，匯款43萬元及123萬4,890元至前開甲○○之華南銀行
    之帳戶內後，其中127萬5,900元經該詐欺集團成員轉帳匯入
    甲○○上述玉山銀行三峽分行帳戶後，丁○○即在乙○○與
    另一名真實姓名年籍不詳詐騙集團成員陪同下，與甲○○相
    約於98年1月8日，在桃園縣桃園市○○路445之1號玉山銀行
    桃鶯分行前見面，並與甲○○約定，由甲○○協助提領現金
    可得百分之十報酬，見面後由甲○○持其玉山銀行三峽分行
    帳戶之存簿、印章，自玉山銀行桃鶯分行內臨櫃提領丙○○
    受騙匯入款項中之110萬元現金，連同上開帳戶存款簿、印
    章、提款卡交給在銀行外等候之交予丁○○等人。嗣丙○○
    發現受騙，始報警循線查悉上情。
二、案經臺灣臺北地方法院檢察署檢察官自動檢舉簽分偵查起訴
    。
    理  由
壹、程序部分：
一、被告丁○○、乙○○於警、偵訊之供述，皆非出於強暴、脅
    迫、利誘、詐欺、疲勞訊問、違法羈押或其他不正方法取得
    ，依刑事訴訟法第156條第1項、第158條之2均得採為證據。
二、證人甲○○於本院具結之證據，與其於偵訊（具結）之供述
    大致相符，渠所供自得採為證據。
三、按被告以外之人於審判外之陳述，雖不符前4條之規定，而
    經當事人於審判程序同意做為證據，法院審酌該言詞陳述或
    書面陳述作成時之情況，認為適當者，亦得為證據。當事人
    、代理人或辯護人於法院調查證據時，知有第159條第1項不
    得為證據之情形，而未於言詞辯論終結前聲明異議者，視為
    有前項之同意，為刑事訴訟法第159條之5所明定。證人丙○○、甲○○分別於警、偵訊之供、證述，被告二人於審判期
    日均表示無意見，證人丙○○於警訊之供述本院認為適當，
    依上述規定，得為證據；證人甲○○於偵查中具結證述，核
    無顯不可信之情況，依同法第159條之1第2項得為證據。
四、後列非供述證據，均非違法取得之證據，且或係從事業務之
    人於業務上製作之證明文書、記錄文書，核無顯不可信情況
    ，故依同法第158條之4反面解釋、第159條之4第2款得為證
    據。
貳、實體部分：
一、訊據被告丁○○固坦承有於98年1月8日與被告乙○○、證人
    甲○○3人一同搭乘計程車，前往桃園玉山銀行某分行等情
    ，惟矢口否認有何詐欺犯行，先於偵訊時辯稱：證人甲○○
    先說要請渠等吃東西，故在玉山銀行分行前下車，證人表示
    欲找朋友，伊即與被告乙○○在一旁抽菸聊天等待約10至20
    分鐘後，證人說今天有事，伊即與證人離開（參偵查卷第21
    頁）云云，嗣於本院審理時又改稱：證人甲○○說要請伊及
    被告乙○○吃飯，渠等即搭乘計程車前往桃園住都飯店，證
    人接到電話表示要去找朋友，渠等即在那邊喝飲料等他，後
    來證人說要跟朋友出去不吃飯了，渠等就各自回家，伊當天
    係在不知情狀況下陪同證人前往領錢，伊並未收取證人之帳
    戶資料，亦未叫證人去領錢，係證人與渠等打電動發生衝突
    ，才會誣指渠等犯罪（參本院卷第15至16頁）云云；而訊之
    被告乙○○則矢口否認有和詐欺犯行，辯稱：伊並未介紹證
    人甲○○賣帳戶資料，亦無陪同被告丁○○及證人甲○○去
    銀行領錢云云。經查：
（一）前開犯罪事實業據證人甲○○迭於偵查中、本院審理中證
      稱：「我有在華南銀行鶯歌分行開戶使用。... 我該帳戶
      1月10日就被設為警示帳戶，我是97年10月還是11月去重
      辦的。... 我帳戶的存摺、提款卡沒有在身邊，98年元旦
      前剛換完印鑑時，沒有工作，請朋友幫我找，後來她跟我
      說有一個朋友在賣帳戶，他說2本給我4千元，我缺錢就賣
      給他了。那個朋友我只知道他叫『阿龍』，本名不知道，
      在賣帳戶之前3個多月認識，是作網路電信認識，他是自
      己承包幫人家拉線。除了華南銀行鶯歌分行，還賣玉山銀
      行三峽分行，高雄警察也是問我玉山這一本，我簿子、提
      款卡及密碼是直接交給丁○○，名字是阿龍跟我說的。98
      年1月份時丁○○打電話跟我說公司有錢要進來，叫我幫
      忙領。丁○○只有叫我幫他領一次錢，我在櫃檯領了一筆
      100多萬，領完就交給他，我記得好像是120多萬還是140
      多萬，是領玉山銀行三峽分行的帳戶，我是在桃園的玉山
      銀行領，在龜山工業區附近，他之前跟我說領錢可分10％
      ，但我幫他領錢，他都沒給我錢，後來再也找不到人。
      ... 我交2本帳戶交給丁○○還有去玉山銀行領錢時，阿
      龍都在場。」、「我的華南行鶯歌分行、玉山銀行三峽分
      行帳戶是交給在場的被告丁○○，我把存摺、提款卡及密
      碼都給他。是現在庭外的犯嫌乙○○介紹我把帳戶賣給丁○○。我是因為乙○○介紹認識被告丁○○，第一次見面
      是在網咖外面。我把上開2個帳戶的存摺、提款卡及密碼
      交給被告時，許都在場。我去領100多萬給被告時，許在
      場。... 確實是被告楊叫我去領錢。我們當天坐計程車，
      好像是從我家出發，是楊打電話給我，要我去幫他領錢。
      楊說他公司有一筆款項要進去我的帳戶，要我去幫忙領，
      領完我可拿10％。楊沒有拿10％給我，因為他說他後面會
      電話聯絡，他要先把錢拿回公司，所以我讓他離開。」、
      「我98年5月16日說丁○○有叫我到櫃檯去領過100多萬，
      是從我自己的帳戶領出來，應該是玉山銀行的帳戶。...
      我剛才說從玉山銀行帳戶領出來的錢，是我本人寫提款單
      領出來的。... 楊叫我去提款的玉山銀行是在桃園縣龜山
      工業區附近，斜對面有一間住都飯店。楊從頭到尾只有叫
      我領過這一次錢，是一筆領出來。... 楊叫我到玉山銀行
      去領錢時，是我自己寫提款單。... 華南銀行是97年楊叫
      我去辦網路轉帳，辦完之後連玉山銀行的存摺、提款卡及
      密碼一起交給他。上開2個銀行帳戶的存摺、提款卡及密
      碼是大約97年9、10月，因為我和許97年7月一起在臺中作
      電信拉線的工作，回到桃園2個月後才和我講賣帳戶的事
      ，一開始不知道賣給誰，拿東西給楊的時候也不知道他的
      名字，是楊叫我領完錢後，我才問許、楊的名字，因為我
      覺得怪怪的，事情越來越大條，領了100多萬給他，但錢
      也不是我的。... 許有跟我說楊本來就是在作詐騙的，是
      介紹我賣帳戶的時候。許當時和我講楊在作詐騙，還將2
      個帳戶賣給楊是因為當時我沒有工作，缺錢。」、「認識
      乙○○，丁○○我見過，但我不認識，他是跟我收購存摺
      的人。認識乙○○是之前工作的關係。認識在97年間。我
      都跟著朋友叫乙○○二哥，乙○○叫我們叫他『阿榮』。
      到我來出庭為止才知道乙○○的全名。我剛才提到丁○○
      跟我收購帳戶、存摺，他是97年約9月份，因為乙○○介
      紹將帳戶賣給丁○○，乙○○說他有朋友在收購帳戶，我
      因為缺錢，我賣了華南銀行及玉山銀行共兩本帳戶給丁○○，一本賣2千元，丁○○有說在把別人匯進來的款項提
      領之後，我就可以去掛失帳戶。我確實販賣帳戶的時間為
      97年間，我大約是在領錢的前壹個星期把錢交給他。華南
      銀行的帳戶是97年12月24日才開戶，玉山銀行的帳戶是以
      前經做的時候就有的，新開華南銀行的帳戶是因為認識乙○○以後，他說帳戶1本可以賣2千元，所以我才去開華南
      銀行的帳戶。98年1月8日依照玉山銀行三峽分行交易明細
      表資料，當天我有提領123萬5,015元及39萬元的紀錄，是
      我本人去龜山工業區的銀行提領的，當時乙○○及丁○○
      有跟我一起去。當天乙○○有打電話給我要我幫丁○○提
      款，所以才會找我一起去提領這筆錢。我之前有把帳戶的
      存摺密碼都交給丁○○，我交付給他存摺、印章、密碼。
      當時提領的現金123萬5,015元及39萬元，我在銀行門口交
      付，丁○○跟我說如果我去提款他會給我提款金額百分之
      10的錢，但是實際上我並沒有拿到錢，我出來以後就整包
      錢給丁○○，他就叫我先回去等，乙○○當時人在旁邊。
      之後丁○○、乙○○沒有再與我聯絡。我有去辦理掛失帳
      戶，提款當天我掛失壹個帳戶。丁○○沒有要求我去掛失
      帳戶，我去掛失是因為他之前跟我說過，如果提款完後去
      辦理掛失比較沒有犯罪的嫌疑。我剛才提到我在97年9月
      間乙○○介紹我說丁○○有在收購帳戶，我是在提款前的
      一個星期才交付我的存摺等資料給丁○○，在交付前我們
      就收購價格是在97年決定的，我認識乙○○時他就這樣跟
      我說的。我決定要賣帳戶的時間為97年9月。我在97 年9
      月時就決定要賣帳戶，可是拖到98年1月時才交付帳戶相
      關資料是因為當初乙○○跟我說要收購二本，我問他郵局
      的帳戶可不可以，他說不行，所以後來我才又去辦壹個華
      南銀行的帳戶，拖到98年1月才把帳戶相關資料交給他是
      因為玉山銀行的那一本已經在97年9、10月間就先交給乙○○了，華南銀行那本是因為我們都是電話聯絡，我開戶
      好之後並沒有馬上聯絡他們，是後來他跟我聯繫後我才交
      給他們。」等語（參臺灣臺北地方法院檢察署98年偵字第
      10511號卷第28至30頁、同署98年偵字第15537號卷第20至
      22、58至59頁及本院99年8月2日審判筆錄第2至5頁）綦詳
      ，並經證人即被害人丙○○於警詢時指訴明確，此外復有
      證人甲○○在華南銀行鶯歌分行帳號000000000000號帳戶
      及玉山銀行三峽分行帳號0000000000000號帳戶之開戶資
      料、歷史交易明細表、被害人丙○○提供之偽造「台灣台
      北地方法院收據」、華南銀行忠孝東路分行、台北富邦銀
      行莊敬分行匯款憑條、電子地圖、華南銀行鶯歌分行99年
      2月6日華鶯存字第990017號函、華南銀行大昌分行99年3
      月2日華昌字第99060號函及不詳詐騙集團成員於98年1月9
      日提領39萬元之取款憑條、玉山銀行三峽分行99年3月12
      日玉山三峽字第0990301001號函及證人甲○○在該行帳戶
      之交易明細表等附卷可佐。
（二）至被告丁○○先於偵查中供稱係受證人甲○○之邀與被告
      乙○○一同前往玉山銀行附近吃飯，然其又於本院審理時
      改稱渠三人係在不知情之狀況下一同陪同證人前往領錢，
      而證人甲○○係因玩電動致生糾紛故誣指其與被告乙○○
      詐欺一節，查與證人甲○○上揭所證不合，且其所辯係因
      玩電腦遊戲發生衝突，始遭誣指之情形，衡諸常情，若被
      告等與證人間有衝突，證人理無可能尚請被告2人去吃飯
      ，且被告丁○○於本院準備程序時亦坦稱：「應該是我跟
      他打電動有衝突。既然我認為他跟我打電動有衝突，他為
      何還要請我吃飯，是因為遊戲裡面的衝突不是現實的衝突
      ，而且我還有請他喝飲料，我們還是朋友。」等語（參本
      院卷第15頁）屬實，足見被告丁○○此部分所辯尚難採信
      ；又被告丁○○及乙○○雖否認有前揭犯行，並以前詞置
      辯，惟查被告丁○○迭於偵訊及本院審理時均坦認曾與被
      告乙○○、證人甲○○一同前往玉山銀行領錢之事實，然
      觀諸乙○○則否認曾與被告丁○○及證人甲○○一同前往
      銀行之事實，顯見渠等供詞已有矛盾，而渠等供詞亦經證
      人甲○○迭於偵查及本院審理時否認明確，是堪認被告空
      言否認，皆屬臨訟卸責之詞，不足採信。
（三）綜上，本件被告丁○○、乙○○詐欺犯行，已臻明確。
      所辯顯係飾卸之辭，不足採信，被告二人上開犯行，均堪
      認定，均應依法論科。
二、核被告丁○○、乙○○所為，均係犯刑法第339條第1項之詐
    欺取財罪。被告二人與證人甲○○及其他真實姓名、年籍不
    詳之詐欺集團成員間，就上開犯行有犯意聯絡及行為分擔，
    皆為共同正犯。爰審酌被告二人前已有如事實欄所載之詐欺
    取財前科，有上開判決在卷可稽，雖不構成累犯，然渠等無
    視政府近來為查緝犯罪，大力宣導民眾勿出售、出借帳戶或
    提供資料因而成為犯罪集團之幫兇政令，反與不詳人士共組
    詐騙集團，利用證人甲○○失業缺錢花用之弱點，向甲○○
    收購上開2間銀行之存摺、提款卡及密碼，復於詐欺集團詐
    欺被害人丙○○匯款得手後，指示證人甲○○前往銀行提領
    詐騙所得款項，且被告二人犯後均飾詞否認犯罪，態度欠佳
    等一切情狀，分別從重量處如主文所示之刑，以示懲儆。
參、據上論斷，應依刑事訴訟法第299條第1項前段，刑法第28條
    、第339條第1項，刑法施行法第1條之1，判決如主文。
本案經檢察官蔡甄漪到庭執行職務。
中    華    民    國    99    年    8    月     23    日
                  刑事第十二庭審判長法  官  李英豪
                                    法  官  楊台清
                                    法  官  曾正龍
上正本證明與原本無異。
如不服本判決應於收受送達後10日內向本院提出上訴書狀，並應
敘述具體理由；其未敘述上訴理由者，應於上訴期間屆滿後20日
內向本院補提理由書（均須按他造當事人之人數附繕本）「切勿
逕送上級法院」。告訴人或被害人如對於本判決不服者，應具備
理由請求檢察官上訴，其上訴期間之計算係以檢察官收受判決正
本之日期為準。
                                    書記官  黃馨慧
中    華    民    國    99    年    8     月    23    日
附錄本案論罪科刑法條全文：
中華民國刑法第339條（普通詐欺罪）
意圖為自己或第三人不法之所有，以詐術使人將本人或第三人之
物交付者，處5年以下有期徒刑、拘役或科或併科1千元以下罰金
。
以前項方法得財產上不法之利益或使第三人得之者，亦同。
前二項之未遂犯罰之。

司法院資訊處製作；財團法人民間司法改革基金會備份。
